臺灣高等法院刑事判決　　　　　　　　　　　　　九十二年度上訴字第三三八二號
　　上　訴　人　臺灣板橋地方法院檢察署檢察官
　　被　　　告　庚○○原名王.
右上訴人因詐欺等案件，不服臺灣板橋地方法院九十二年度金訴字第二五號，中華民
國九十二年八月四日第一審判決（起訴案號：臺灣板橋地方法院檢察署九十二年度偵
字第四四四八號），提起上訴，本院判決如左：
    主  文
原判決撤銷。
庚○○幫助以意圖為自己不法之所有，以詐術使人將本人之物交付為常業，累犯，處
有期徒刑柒月。
    事  實
一、庚○○（原名王建榮，於民國九十一年間更名）於民國（下同）八十三年間，因
    竊盜罪經臺灣士林地方法院判處有期徒刑六月，緩刑三年確定，又於八十四年間
    因竊盜罪，經臺灣士林地方法院判處有期徒刑七月確定，前開緩刑宣告亦經撤銷
    ，兩案接續執行後，於八十五年十一月七日縮短刑期執行完畢。其於九十年六月
    間經由綽號「小蔡」（真籍不詳）之成年男子之介紹，結識由雷孟達、黃劍剛、
    張威任（三人經本院另案分別判處有期徒刑三年六月、二年六月、三年六月在案
    ）、田晉瑀（另案經臺灣新竹地方法院通緝中）等人所組成以犯詐欺罪為常業之
    犯罪集團中綽號「小林」（真實姓名、年籍不詳，已成年）之成員，「小林」即
    要求其申請行動電話供該犯罪集團使用，並許以每支手機門號新臺幣（下同）八
    百元之報酬，庚○○可預見目前社會上之詐欺犯罪集團均係使用他人名義（俗稱
    「人頭」）申請之電話作為犯罪聯絡工具，藉以逃避警方追查，且能預見提供行
    動電話號碼與不相識之人使用，可能幫助不詳之犯罪集團以之實施常業詐欺犯罪
    行為，竟為貪圖小利，基於幫助「小林」所屬之犯罪集團常業詐欺之不確定故意
    ，予以允諾，並由「小林」陪同，於九十年六月十三日至中華電信股份有限公司
    臺灣北區電信分公司臺北南區○○○○○路服務中心，同時申請號碼為0000
    000000號、及0000000000號之行動電話二支（均係以王建榮名
    義申請，均含門號及手機），隨即將該兩支行動電話交與「小林」，以此方式幫
    助「小林」、雷孟達等人所組織之犯罪集團用以實施常業詐欺犯罪。雷孟達、黃
    劍剛、張威任、「小林」等人取得上開行動電話後，隨於九十年六月中旬，在聯
    合報、中國時報及自由時報等報章雜誌刊登「男伴遊0000000000」「
    由田晉瑀或張威任向來電詢問者佯稱工作內容係以高級轎車載女子至賓館或飯店
    等處從事伴遊，每次代價為新臺幣（下同）二萬元至二萬五千元，使來電之人陷
    於錯誤，認其等有從事伴遊之工作機會，而應允為男伴遊，再由黃劍剛或雷孟達
    約應徵之被害人駕駛汽車見面，再以需檢查確認各被害人之
    並需將被害人所駕駛之車輛換用其他較高級之車輛接待客戶為由，詐得被害人所
    駕駛之自小客車後，再將車輛交由熟悉監理機關過戶手續之雷孟達，推由雷孟達
    偽刻被害人印章及偽蓋印文於汽（機）車過戶登記書，將車輛過戶後，再至車行
    予以變賣或典當獲利等方式，自九十年六月十九日至同年八月六日，陸續向甲○
    ○、乙○○、辛○○、丁○○、丙○○、壬○○、己○○、癸○○、戊○○等人
    詐取自用小客車得逞，嗣為警循線查獲。
二、案經臺中市警察局第二分局移送臺灣新竹地方法院檢察署檢察官呈請臺灣高等法
    案檢察署檢察長令轉臺灣板橋地方法院檢察署檢察官偵查起訴。
    理  由
一、訊據被告庚○○對其曾申請前開二支行動電話，並將該二支行動電話交與「小林
    」使用等情故坦承不諱，惟矢口否認有幫助常業詐欺犯行，辯稱：伊經由「小蔡
    」告知，由報紙廣告得知可由出借自己申請之行動電話門號，而獲得免費之手機
    ，才與「小林」聯絡並申請行動電話，並將行動電話門號及手機借予「小林」使
    用，本約定二天後返還，並贈送其手機，但「小林」於取得手機及行動電話門號
    後，卻未依約贈送手機，而避不見面，伊不認識雷孟達等人，亦未幫助詐欺等語
    。惟查：
（一）被告庚○○於九十年六月十三日，由「小林」陪同至中華電信股份有限公司臺
      北南區○○○○○路服務中心，同時申請號碼為0000000000號、及
      0000000000號之行動電話二支（均係以王建榮名義申請，均含門號
      及手機），隨即將該兩支行動電話（連同門號及手機）交與「小林」使用等情
      ，業據被告坦承不諱，並有中華電信公司臺灣北區電信分公司臺北南區營運處
      服務中心九十一年三月二十六日南服四九一字第二二五號函附之000000
      0000號行動電話使用人資料、行動電話業務租用申請書、同意書（偵字第
      二００八號卷第四十一頁至第四十三頁），及中華電信公司臺灣北區電信分公
      司臺北南區營運處服務中心九十二年十月十五日南服四九二字第一０一八號函
      、及九十二年十一月十七日南服四九二字第一五三二號函所附之000000
      0．二一號行動電話使用人資料、行動電話業務租用申請書、同意書（本院卷
      第八十四頁、第九十三頁至第九十六頁）可稽。又被告係以每支行動電話八百
      元之代價申請該二支行動電話供「小林」使用，「小林」並當場交付其一千六
      百元等情，亦據被告於偵查中坦承不諱（偵字第二００八號卷第一六三頁），
      被告事後雖辯稱係將門號借予「小林」使用，可獲得免費手機云云，然查被告
      所申請之行動電話門號本身即附有兩支NOKIA 三三一０手機可供使用，有同意
      書可憑，又何需再獲得免費手機？且倘若被告僅係提供門號，又何需連兩支手
      機一併交付「小林」？被告事後所辯，顯屬推諉之詞，不足採信。
（二）被告將前開兩支行動電話（連同門號及手機）交與「小林」後，雷孟達、黃劍
      剛、張威任、田晉瑀等人所組織之犯罪集團隨以被告所交付之0000000
      000號行動電話，於九十年六月間，在聯合報、中國時報及自由時報等報章
      雜誌刊登「男伴遊0000000000」「男伴遊0000000000」
      、「男伴遊0000000000」等廣告，再由或張威任向來電詢問者佯稱
      工作內容係以高級轎車載女子至賓館或飯店等處，每次代價為新臺幣（下同）
      二萬元至二萬五千元，使來電之人陷於錯誤，認其等有從事伴遊之工作機會，
      而應允為男伴遊，再由黃劍剛或雷孟達約應徵之被害人駕駛汽車見面，再以需
      檢查確認各被害人之
      較高級之車輛接待客戶為由，詐得被害人所駕駛之自小客車後，再將車輛交由
      熟悉監理機關過戶手續之雷孟達，推由雷孟達偽刻被害人印章及偽蓋印文於汽
      （機）車過戶登記書，將車輛過戶後，再至車行予以變賣或典當獲利等方式，
      自九十年六月十九日至同年八月六日，陸續向甲○○、乙○○、辛○○、丁○
      ○、丙○○、壬○○、己○○、癸○○、戊○○等人詐取自用小客車得逞，雷
      孟達、黃劍剛二人並經本院九十二年度上訴字第一五八四號刑事判決以常業詐
      欺等罪責分別判處有期徒刑三年六月、二年六月在案，張威任亦經臺灣新竹地
      方法院九十一年度訴字第五三０號刑事判決以常業詐欺等罪責判處有期徒刑三
      年六月，嗣經本院九十二年度上訴字第一二五三號刑事判決駁回上訴在案，田
      晉瑀則另案在臺灣新竹地方法院通緝中等事實，亦有前開刑事判決書、及雷孟
      達、黃劍剛、張威任、田晉瑀等人之全國前案紀錄表可考，復據被害人壬○○
      、證人李金珠、范金水等人供述明確，並有電話通聯紀錄、車籍作業系統查詢
      認可資料、車輛照片、責任保管書等在卷可稽。雷孟達等人所組織之犯罪集團
      ，使用被告及其他之人名義申請之行動電話，長期以刊登廣告偉稱媒介男伴遊
      ，以詐術騙取被害人高價之小客車後出售牟得不法所得，短短一、二月間共詐
      得九部小客車，得款朋分花用，渠等顯係以詐欺為目的之職業性犯罪，並均賴
      以維生無疑。又「小林」取得被告之行動電話後，即交付與雷孟達等人用以作
      為犯罪工具，且雷孟達所組織犯罪集團之犯案過程，仍有未查獲之不詳共犯，
      故「小林」係該犯罪集團之成員之一，亦屬明確。
（三）目前社會上之詐欺犯罪集團均係使用他人名義（俗稱「人頭」）申請之電話作
      為犯罪聯絡工具，藉以逃避警方追查，比比皆是，被告能預見提供行動電話號
      碼與不相識之人使用，可能幫助不詳之犯罪集團以之實施常業詐欺犯罪行為，
      竟為貪圖報酬，申請兩支行動電話，將門號及手機一併交與「小林」使用，嗣
      後即未再聞問，本案雖無法證明被告與雷孟達、黃劍剛、張威任、田晉瑀、及
      「小林」等人有共同之犯罪意思聯絡，然雷孟達等犯罪集團成員使用被告提供
      之行動電話實施常業詐欺犯罪，顯然不違反被告之本意，被告有幫助「小林」
      所屬之犯罪集團常業詐欺之不確定故意，至為灼然。至於雷孟達雖供稱與被告
      並不相識等語（偵字第二００八號卷第一八一頁），然此係該犯罪集團成員之
      分工，雷孟達並未參與取得被告申請之行動電話部分行為所致，自不足資為有
      利於被告之論據。
（四）綜上所述，本案事證明確，被告所辯顯屬畏罪卸飾之詞，不足採信，其犯行應
      堪認定。
二、核被告所為，係犯刑法第三百四十條常業詐欺罪之幫助犯。被告於八十三年間，
    因竊盜罪經臺灣士林地方法院判處有期徒刑六月，緩刑三年確定，又於八十四年
    間因竊盜罪，經臺灣士林地方法院判處有期徒刑七月確定，前開緩刑宣告亦經撤
    銷，兩案接續執行後，於八十五年十一月七日縮短刑期執行完畢，有本院被告全
    國前案紀錄表可徵，其於五年內再犯有期徒刑之本罪，為累犯，依法加重其刑。
    又被告係幫助犯，並依正犯雷孟達等人所犯常業詐欺罪之刑減輕其刑。至於雷孟
    達等人詐得小客車後之偽造文書等犯行，尚非被告所得預見，此部分被告自無幫
    助犯行可言，併予指明。
三、原判決未就全案事證詳為審酌，遽行諭知被告無罪之判決，自有未洽。檢察官提
    起上訴指摘原判決不當，為有理由，應由本院將原判決撤銷改判。爰審酌被告之
    素行不佳，僅因貪圖小利，即以申請行動電話提供與犯罪集團使用之方式，幫助
    詐欺犯罪集團犯罪，增加偵查機關偵查犯罪之困難，足以嚴重為害社會治安，及
    被告所得之報酬、犯罪後並無悔意、及被告之生活狀況、智識程度等一切情狀，
    量處如主文第二項所示之刑，以示儆懲。
四、公訴意旨另認被告前開所為亦涉有幫助犯洗錢防制法第九條第一項之罪之罪嫌。
    惟查「小林」、雷孟達、黃劍剛、張威任、田晉瑀等人並無洗錢之犯行，有前述
    雷孟達等人之刑事判決書可按，而且雷孟達等人僅係以被告名義申請之行動電話
    作為詐騙被害人之犯罪聯絡工具使用，與洗錢犯行無關，故被告顯無幫助洗錢之
    犯行可言，極為明顯，惟因公訴人認此部分與前開有罪部分有想像競合犯之裁判
    上一罪關係，爰不另為無罪之諭知。
據上論斷，應依刑事訴訟法第三百六十九條第一項前段、第三百六十四條、第二百九
十九條第一項前段、刑法第三百四十條、第三十條、第四十七條、罰金罰鍰提高標準
條例第一條前段，判決如主文。
本案經檢察官羅榮乾到庭執行職務。
中　　　華　　　民　　　國　　九十三　　年　　　八　　　月　　十七  　　日
                              臺灣高等法院刑事第二十三庭
                                  審判長法  官 宋      祺
                                        法  官 陳  坤  地
                                        法  官 王  淑  滿
右正本證明與原本無異。
如不服本判決，應於收受送達後十日內向本院提出上訴書狀，其未敘述上訴之理由者
並得於提起上訴後十日內向本院補提理由書（均須按他造當事人之人數附繕本）。
                                        書記官 蔡  慧  娟
中　　　華　　　民　　　國　　九十三　　年　　　八　　　月　　二十三　　日
附錄：本案論罪科刑法條全文
中華民國刑法第三百四十條
以犯第三百三十九條之罪為常業者，處一年以上七年以下有期徒刑，得併科五萬元以
下罰金。
中華民國刑法第三十條
幫助他人犯罪者，為從犯。雖他人不知幫助之情者，亦同。
從犯之處罰，得按正犯之刑減輕之。
